臺灣高等法院臺中分院刑事裁定
111年度抗字第775號
抗  告  人
即  受刑人  陳怡儒


上列抗告人因檢察官聲請撤銷緩刑案件，不服臺灣彰化地方法院
中華民國111年7月13日裁定（111年度撤緩字第49號，聲請案號
：臺灣彰化地方檢察署111年度執聲字第308號），提起抗告，本
院裁定如下：
    主  文
原裁定撤銷。
檢察官之聲請駁回。
    理  由
一、抗告人即受刑人陳怡儒（下稱抗告人）抗告意旨略以：抗告
    人於業務侵占一案判決後，隨即與前夫離婚，獨自扶養兩名
    幼子。抗告人在桃園工作，並兼職機場接送司機，努力扶養
    小孩且償還燦坤的債務，然而自民國110年因疫情關係且良
    民證上有業務侵占的註記，一直找不到可以負擔家計及還款
    的工作，機場接送的工作也因此停止，期間曾撥打電話給燦
    坤協商還款一事，但一直聯繫不上負責人員，導致沒有協商
    成功。抗告人有持續在找工作，但因生活壓力太大，罹患憂
    鬱症，且這兩年一直搬家更換住居所，導致沒有收到地檢署
    傳票而未到庭，並非故意不到庭。抗告人目前經由社福單位
    協助，已有穩定住所，且完成受訓保母托育人員課程，即將
    有正常穩定的工作償還燦坤的債務，懇請給予抗告人機會，
    不要撤銷抗告人之緩刑宣告等語。
二、按緩刑之宣告，得斟酌情形，命犯罪行為人向被害人支付相
    當數額之財產或非財產上之損害賠償；又受緩刑之宣告，違
    反刑法第74條第2項第1至8款所定負擔情節重大，足認原宣
    告之緩刑難收預期效果，而有執行刑罰之必要者，得撤銷其
    宣告，同法第74條第2項第3款、第75條之1第1項第4款定有
    明文。次按緩刑制度設計之本旨，在鼓勵惡性較輕微之犯罪
    行為人或偶發犯、初犯得適時改過，以促其遷善，復歸社會
    正途，其以附條件方式為之，係基於個別預防與分配正義之
    目的，使犯罪行為人得以自新並適度填補犯罪所生損害。然
    經宣告緩刑後，若有具體事證足認其並不因此有改過遷善之
    意，即不宜給予緩刑寬典，因而設有撤銷緩刑宣告之制度。
    上揭條文所定之「情節重大」要件，應考量抗告人是否自始
    真心願意接受緩刑所附條件，或於緩刑期間是否顯有履行條
    件可能而隱匿或處分其財產、故意不履行、無正當事由拒絕
    履行或顯有逃匿之虞等情事，並衡酌抗告人未履行條件與被
    害人所受損害之具體情況，以資判斷原緩刑宣告是否已難收
    預期效果，而有撤銷並執行刑罰之必要，斷非受緩刑宣告者
    一有未如期履行之情事，即應撤銷該緩刑之宣告。又緩刑宣
    告併命犯罪行為人向被害人支付相當數額之財產或非財產上
    損害賠償之負擔，依刑法第74條第4項之規定，本得作為民
    事強制執行名義，被害人之債權已依法賦予保障，權衡刑罰
    之目的在於制裁不法，而緩刑之宣告係給予犯罪行為人自新
    之機會，受緩刑宣告者，其後若有不能履行賠償責任時，猶
    應究明其無法履行之原因是否正當，抑或僅係推諉拖延時間
    （如確有支付能力而故意不給付之事），倘若確係因其事後
    經濟窘困，或頓失給付能力，得否因受緩刑宣告者一時無法
    賠償，即逕以欠缺民事上之清償能力，認應以刑罰制裁取代
    緩刑宣告之效果，自仍有再予詳酌之必要。緩刑宣告目的之
    一，乃在使犯罪行為人尚有保持或另覓工作之機會，以便清
    償被害人之債權，苟若逕予撤銷其緩刑之宣告，無疑更使被
    害人無法獲得清償，且犯罪行為人故意遲不履行之情形，與
    其因事後生活陷入困境而無資力履行者，殊難等而視之。
三、經查：
(一)本件抗告人因犯侵占案件，經臺灣桃園地方法院於108年12
    月26日以108年度簡字第401號判決判處有期徒刑8月，緩刑5
    年，並應向告訴人燦坤實業股份有限公司給付新臺幣952,82
    7元（其支付方式為：㈠於民國109年1月10日前，給付新臺幣
    15,907元。㈡於民國109年2月10日起至113年12月10日止，按
    月於每月10日前，給付新臺幣15,880元。㈢上開款項均匯入
    臺北富邦銀行安和分行000000000000號帳戶（戶名：燦坤實
    業股份有限公司）內，該案於109年3月31日確定等情，有上
    開刑事判決書、臺灣高等法院被告前案記錄表在卷可稽。然
    抗告人並未遵期給付賠償金額，迄今僅償還254,027元，自1
    10年9月起，即未再給付金錢與告訴人等情，有告訴人所具
    之刑事聲請狀、抗告人匯款明細資料在卷可稽，是抗告人確
    有違反前揭緩刑宣告判決所定負擔之事實，固屬明確。
(二)然揆諸上開說明，除有其他具體事證可證其有支付能力而故
    意不給付等情形外，尚難執此未遵期履行乙事，遽認其違反
    情節當然係屬重大；況縱令其違反情節確屬重大，而合於前
    揭得撤銷緩刑之要件，惟是否足認原宣告之緩刑難收其預期
    效果，而有執行刑罰之必要，尚須衡酌相關情況決定之，除
    非有裁量縮減至零之例外情形，否則法院如逕以未遵期履行
    負擔乙事，即認抗告人所受之緩刑宣告應予撤銷，當然構成
    裁量上之瑕疵，所為之緩刑宣告撤銷自亦非適法。查抗告人
    迄今雖僅給付告訴人254,027元之金額，惟抗告人自109年1
    月起至110年9月，還款狀況尚稱正常，每月(或間隔1個月）
    均有依約還款，出現明顯還款遲延狀態係自110年9月起，然
    此時正逢新冠肺炎疫情爆發，全球經濟均陷入衰退，應認抗
    告人所述因疫情而工作受影響方未能如期給付等節，當屬事
    實，其並非背棄承諾、無履行條件之意。另觀諸卷附本院依
    職權調取抗告人之109年至111年度稅務電子閘門財產所得調
    件明細表、勞保投保等資料，顯示抗告人於109年度之所得
    合計為148,801元、110年度為43,720元；抗告人於109年5月
    31日起至110年6月12日為失業狀態、於110年6月12日起至11
    0年7月8日為打零工狀態、於110年11月10日起至111年3月31
    日為短暫就業狀態、自111年3月31日迄今為失業狀態，此有
    稅務電子閘門財產所得調件明細表、勞保投保等資料在卷可
    稽（見本院卷第27至34頁），足徵抗告人確有經濟困窘、收
    入不穩定之情形，實非屬「顯有履行負擔之可能，而隱匿或
    處分其財產」、「故意不履行」或「無正當事由拒絕履行」
    等情。又抗告人提出托育人員專業訓練學分表及結業（學分
    ）證書，表明其即將有穩定之工作與還款能力，足認抗告人
    應非全無履行剩餘所積欠緩刑條件損害賠償金之誠意，而與
    所謂惡意未遵期履行損害賠償之情形迥異。從而，抗告人未
    遵期履行前揭緩刑宣告所附之條件，與有資力之人推諉拖延
    時間而惡意不履行，要屬不同之情形，自不應徒以抗告人先
    前未能遵期履行之外觀事實，遽以推斷其主觀上有故意違反
    前開所定應給付負擔之意圖。故本案難認抗告人有違反刑法
    第74條第2項第3款所定負擔情節重大之情事，無足認原宣告
    之緩刑難收其預期效果，而有執行刑罰之必要。
四、綜上所述，原審法院未審酌上情，遽認抗告人違反緩刑所命
    負擔情節重大，撤銷上開緩刑之宣告，容有未洽。抗告意旨
    執此指摘原裁定不當，為有理由，應由本院將原裁定撤銷。
    又檢察官上揭聲請既無理由，為免發回原審重新裁定徒增司
    法資源之浪費，爰由本院自為裁定，駁回檢察官之聲請。
據上論斷，依刑事訴訟法第413條，裁定如主文。
中　　華　　民　　國　　111 　年　　8 　　月　　26　　日
　　　　　　　刑事第五庭　審判長法　官　鄭永玉
　　　　　　　　　　　　　　　　法　官　周莉菁
　　　　　　　　　　　　　　　　法　官　許文碩
以上正本證明與原本無異。
不得再抗告。

　　　　　　　　　　　　　　　　書記官　林育萱

中　　華　　民　　國　　111 　年　　8 　　月　　26　　日